【裁判字號】    98,訴,577
【裁判日期】    990119
【裁判案由】    分割共有物
【裁判全文】
臺灣彰化地方法院民事判決  98年度訴字第577號
原      告  丁○○
被      告  甲○○
訴訟代理人  乙○○
被      告  戊○○
被      告  丙○○
上列當事人間請求分割共有物事件，本院於民國99年1月5日言詞
辯論終結，判決如下：
    主  文
被告應協同原告就兩造共有坐落彰化縣花壇鄉○○段第484地號
土地、地目田、面積為4480平方公尺辦理更正面積為4396平方公
尺。
兩造共有坐落前項土地其分割方法，如附圖一所示Ａ部分面積21
98平方公尺分歸被告甲○○取得，編號Ｂ部分面積549.5平方公
尺分歸被告戊○○取得，編號Ｃ部分面積549.5平方公尺分歸原
告取得，編號Ｄ部分面積1099平方公尺分歸被告丙○○取得。
訴訟費用由原告負擔8分之1、由被告甲○○負擔2分之1、由被告
戊○○負擔8分之1、由被告丙○○負擔8分之2。
    事實及理由
一、本件原告起訴主張坐落彰化縣花壇鄉○○段第484地號土地
    、地目田、面積為4480平方公尺為兩造所共有，應有部分原
    告8分之1、被告甲○○2分之1、被告戊○○8分之1、被告丙○○8分之2，經本院囑託彰化地政事務所測量發現該筆土地
    地籍圖檢算面積為4396平方公尺與土地登記面積不符，超出
    地籍測量實施規則第243條規定增減範圍，應更正為4396 平
    方公尺，且兩造間就共有土地不能協議分割，又無因物之使
    用目的不能分割，或約定不分割之情形，為此訴請原物合併
    分割，並提出如附圖一所示之分割方案等情，請求判決如訴
    之聲明；被告則均表示同意依附圖一所示之分割方案分割系
    爭土地。
二、查原告主張前揭事實，業據其提出土地登記簿謄本為證，復
    為被告所不爭執，亦經本院囑託彰化地政事務所測量並製有
    如附圖二所示即該所98年10月9日複丈成果圖在卷可稽，自
    堪信為真實。兩造間既無不分割之約定，亦無因物之使用目
    的不能分割之情形，就分割方法又不能達成協議，故原告訴
    請被告協同辦理更正系爭土地之登記面積及准予原物裁判分
    割，揆諸民法第823條第1項前段、第824條第2項第1款規定
    ，核無不合，應予准許。
三、又查，系爭土地上有如附圖二所示被告甲○○所有經保存登
    記加強磚造鐵皮屋頂建號1123（即門牌號碼花壇鄉○○街38
    0號）建物及未保存登記鋼架造建物等情，此有建物謄本在
    卷可按，復經本院勘驗現場屬實，並製有勘驗筆錄及上開98
    年10月9日複丈成果圖附卷可憑。按法院定分割方法時，必
    須考量兩造之利益、意願，由土地上建物現況、各共有人原
    使用位置、分割後各共有人分得土地之方整及利用價值，予
    以衡量。依附圖一所示（即彰化地政事務所98年12月16日複
    丈成果圖）之方式分割，被告甲○○所有之建物均可依現狀
    予以保留，不受影響，是將附圖一所示編號Ａ部分劃歸被告
    甲○○取得，其餘空地部份則分別由其他共有人分配取得，
    故本院審酌上情認如附圖一案所示分割方案，分割後各筆土
    地較為方整，有利日後土地利用，且該分割方案業經兩造同
    意在案，應足採用，乃爰判決如主文所示。
四、結論：原告之訴為有理由，依民事訴訟法第78條、第80條之
    1、第85條第1項但書，判決如主文。
中    華    民    國    99    年    1    月    19    日
                  民事第一庭    法  官  黃倩玲
以上正本係照原本作成。
如對判決上訴，應於判決送達後20日內向本院提出上訴狀。
中    華    民    國    99    年    1    月    19    日
                                書記官  黃幼華

司法院資訊處製作；財團法人民間司法改革基金會備份。
